【裁判字號】    97,訴緝,31
【裁判日期】    970722
【裁判案由】    強盜
【裁判全文】
臺灣臺南地方法院刑事判決              97年度訴緝字第31號
公  訴  人  臺灣臺南地方法院檢察署檢察官
被      告  甲○○
                    （另案在臺灣臺南監獄臺南分監執行中）
指定辯護人  林瑞成律師
上列被告因強盜案件，經檢察官提起公訴（95年度偵字第12278
號、95年度偵緝字第1790號），本院判決如下：
    主  文
甲○○共同意圖為自己不法之所有，攜帶兇器，以強暴至使不能
抗拒，而取他人之物，累犯，處有期徒刑捌年。
    事  實
一、甲○○曾於民國93年間因違反動產擔保交易法案件，經本院
    判處有期徒刑4月確定，甫於94年1月22日執行完畢。其與王
    意勝（另經臺灣高等法院臺南分院判處有期徒刑8年10月）
    係朋友關係，二人因缺錢花用，竟基於犯意聯絡，共同意圖
    為自己不法所有之所有，於95年5月18日凌晨，攜帶不詳人
    所有之足以攻擊人身，危及他人生命身體安全，而可供兇器
    使用之水果刀2把，共乘車牌號碼J27－625號重型機車1部，
    四處尋找目標。嗣於同日凌晨4時50分許行經台南縣安定鄉
    港尾村38號「寶貝熊便利商店」時，認有機可乘，遂由甲○
    ○先持水果刀1把進入上開便利商店內，喝令店員丙○○交
    出現金，丙○○不從，乃與甲○○發生扭打，以強暴致使丙
    ○○不能抗拒，王意勝即再持水果刀1把進入店內，至收銀
    櫃臺後方打開收銀機及下方抽屜各取走零錢1包及千元大鈔1
    疊，王意勝甫拿取前開財物，欲離去時，因發生肢體碰撞致
    所拿取之零錢散落一地，且所穿著之脫鞋1雙亦掉落在現場
    。
    甲○○、王意勝並乘隙共乘上開機車逃離現場，二人共同強
    盜得款約新台幣（下同）15000元。嗣經警據報而循線查獲
    。
二、案經台南市警察局第三分局報請臺灣臺南地方法院檢察署檢
    察官偵查起訴。
    理  由
一、按被告以外之人於審判外之言詞或書面陳述，除法律有規定
    者外，不得作為證據。被告以外之人於審判外之陳述，雖不
    符前四條之規定，而經當事人於審判程序同意作為證據，法
    院審酌該言詞陳述或書面陳述作成時之情況，認為適當者，
    亦得為證據。當事人、代理人或辯護人於法院調查證據時，
    知有第一百五十九條第一項不得為證據之情形，而未於言詞
    辯論終結前聲明異議者，視為有前項之同意。刑事訴訟法第
    159條第1項、第159條之5分別定有明文。經查，本件證人即
    被害人丙○○、證人即共同被告王意勝於警詢時之言詞陳述
    ，係被告以外之人於審判外所為之言詞陳述，核其性質屬傳
    聞證據，依刑事訴訟法第159條第1項規定，本不具證據能力
    。惟指定辯護人於準備程序中對此部分之證據能力表示無意
    見，且被告對於公訴檢察官於審判程序中提出證人丙○○警
    詢時之筆錄，亦未於言詞辯論終結前聲明異議，本院審酌渠
    等陳述時之客觀情狀，既無受違法詢問或影響證人陳述任意
    性等不適當之情況發生，其證述內容又與本件事實有相當之
    關聯性，依據前述刑事訴訟法第159條之5規定，證人丙○○
    、王意勝於警詢時所為之言詞陳述自亦有證據能力。再者，
    證人丙○○於本院審理共同被告王意勝時所為之供述，依刑
    事訴訟法第159條之1第1項規定，亦具證據能力，合先敘明
    。
二、訊據被告甲○○坦承有前開強盜犯行，與證人即被害人丙○
    ○於警詢、偵查及本院審理時之供述，及證人即共同被告王
    意勝於警詢、偵查時之供述情節大致相符。另被告雖供稱錢
    並未搶到手云云。然證人即前開便利商店負責人王千恩於偵
    查中結證稱她有清點現金，抽屜的預備金15000元左右被取
    走（偵查卷第46頁）。再證人丙○○於偵查中亦結證稱只有
    零錢盒的零錢有找回，放在抽屜的大鈔並未拿回（偵查卷第
    9頁）；店內損失都是千元鈔，他與老闆都有算過一次，有
    部分是收銀機的，有一部分是放在店內要付貨款的（偵查卷
    第63頁）；於本院亦證稱案發當時他在寶貝熊超商當大夜班
    ，寶貝熊超商的大鈔放在下面的抽屜，零錢放在收銀機。當
    天有多少錢他沒有印象，但是記得有大鈔，當時已經交完班
    了，現金是交班就會點收一次，等下班就會交給老闆，他晚
    上十二點交接，上一班有交接九千元給他，旁邊還有一疊沒
    有交接的。第二個歹徒進去時拿錢，是包括大鈔與零錢，錢
    掉落地上，在現場沒有撿到大鈔，只有零錢（96年10月24日
    審判筆錄）。尤有甚者，共同被告王意勝於偵查中亦供稱他
    要出去時，與店員發生擦撞，拿的零錢與【大鈔】就散落一
    地（偵查卷第22頁）。足見被告等人所拿之金錢應包括零錢
    與大鈔，且依證人前開供述，前開便利商店應有15000元左
    右之損失。此外，復有共同被告王意勝遺留在現場之脫鞋1
    雙扣案可稽。本案事證明確，被告甲○○前開犯行堪以認定
    。
三、按水果刀係用以切削水果所用之器械，顯足以攻擊人身，危
    及他人生命身體安全，而可供兇器使用。被告等攜以強盜，
    核被告所為，係犯強盜罪而有刑法第321條第1項第3款之情
    形，應依同法第330條第一項論處。被告與同案被告甲○○
    共同犯罪，彼此間有犯意聯絡及行為分擔，均為共同正犯。
    再被告曾於93年間因違反動產擔保交易法案件，經本院判處
    有期徒刑4月確定，甫於94年1月22日執行完畢，有台灣台南
    地方法院檢察署刑案資料查註紀錄表及台灣高等法院被告全
    國前案紀錄表各一紙在卷可按，其於5年內再犯本件有期徒
    刑以上之罪，為累犯，應依修正前刑法第47條規定，加重其
    刑。
        爰審酌被告有前科紀錄，品行不佳；年輕力壯，不思以
    正途取利，竟深夜至他人店內強盜財物，嚴重危害社會治安
    、被害人所受損害之程度，以及被告犯後尚知坦承犯行等一
    切情狀，量處如主文所示之刑，以示懲儆。
四、被告等持以強盜之水果刀因未扣案且已丟棄至大排水溝內滅
    失而無從特定，復無證據足資認定為何人所有（即令自甲○
    ○家中取出，亦未必為甲○○所有），爰不為沒收之諭知，
    附此敘明。
五、另被告行為後刑法於95年7月1日修正施行其中：
（一）關於修正之刑法第2條第1項為新舊法比較適用之準據法，
      本身無關行為可罰性要件之變更，非屬刑罰法律變更，無
      比較新舊法問題，應逕適用修正後之規定。
（二）刑法第28條將「二人以上共同『實施』犯罪之行為者，為
      共犯」規定，修正為「二人以上共同『實行』犯罪之行為
      者，為共犯」，排除「陰謀」、「預備」共同正犯之適用
      ，減縮共同正犯成立之範圍（參該條立法理由一、）。修
      正後規定較有利於被告，應依修正後刑法第2條第1項前段
      規定，適用修正後刑法第28條規定。
（三）關於刑法第47條累犯之規定，依修正前之刑法第47條規定
      ，不論行為人為故意犯或過失犯，均有累犯之適用；惟依
      修正後之刑法第47條第1項之規定，僅限於故意犯，新法
      規定對被告較有利，應依修正後之刑法第47條規定，論以
      累犯。
六、據上論斷，應依刑事訴訟法第299條第1項前段，修正後刑法
    第2條第1項前段、第28條、刑法第330條第1項、修正後刑法
    第47條，判決如主文。
本案經檢察官乙○○到庭執行職務。
中    華    民    國    97    年    7     月    22    日
                        刑事第四庭審判長法  官  鄭文祺
                                        法  官  許蕙蘭
                                        法  官  黃翰義
以上正本證明與原本無異。
如不服本判決應於收受本判決後10日內向本院提出上訴書狀，並
應敘述具體理由。如未敘述上訴理由者，應於上訴期間屆滿後20
日內向本院補提理由書狀（均須按他造當事人之人數附繕本）「
切勿逕送上級法院」。
                                        書記官  黃雅雲
中    華    民    國    97    年    7     月    22    日
附錄本案論罪科刑法條：
中華民國刑法第330條（加重強盜罪）
犯強盜罪而有第 321 條第 1 項各款情形之一者，處 7 年以上
有期徒刑。


司法院資訊處製作；財團法人民間司法改革基金會備份。
